【裁判字號】    88,訴,641
【裁判日期】    890310
【裁判案由】    妨害自由等
【裁判全文】
台灣桃園地方法院刑事判決                        八十八年度訴字第六四一號
    公  訴  人  臺灣桃園地方法院檢察署檢察官
    被      告  丁○○
                丙○○
                戊○○
                己○○
                甲○○
右列被告因妨害自由等案件，經檢察官提起公訴（八十八年度偵字第六八七０號），
本院判決如左：
    主      文
丁○○、丙○○、戊○○、己○○、甲○○被訴剝奪人之行動自由部分均無罪，其餘
被訴部分均公訴不受理。
    理      由
一、公訴意旨略以：被告丁○○將電動玩具招財貓，寄放於桃園縣楊梅鎮○○里○鄰
    ○○路六二六號旁乙○○之鐵工廠內，張某於工廠內賭玩該電玩而積欠新台幣（
    下同）十萬元之債務，於民國（下同）八十八年五月一日晚上十一時二十分許，
    被告丁○○乃夥同被告丙○○、戊○○、己○○、甲○○等人，分乘二部車輛至
    上址，侵入工廠內部，向張某催討債務，張某無力支付，被告等乃要求張某簽立
    商業本票，為張某所拒絕，被告丁○○竟夥同被告丙○○、戊○○、己○○、甲○○等人，以剝奪張某行動自由之方式，拿現場之稻香米酒二瓶，強灌張某，並
    共同毆打張某，逼迫張某於被告丁○○所書寫金額日期之商業本票三張中簽名，
    致張某受有左嘴內側破皮、下唇腫、左後頸、右胸多處抓痕、右耳內側擦傷、下
    門齒一顆鬆動等傷害，案經乙○○告訴，因認被告丁○○、丙○○、戊○○、己○○、甲○○共同涉有刑法第三百零二條第一項、第二百七十七條第一項及第三
    百零六條第一項等罪嫌云云。
二、無罪部分：
    （一）按犯罪事實應依證據認定之，無證據不得推定其犯罪事實，刑事訴訟法第
          一百五十四條定有明文。又被害人之指訴，係以使被告受刑事訴追為目的
          ，是其陳述是否與事實相符，仍應調查其他證據以資審認。
    （二）本件公訴人認被告丁○○、丙○○、戊○○、己○○、甲○○有上開妨害
          自由之犯行，無非係以被害人乙○○之指訴，再參以扣案之酒瓶二只及卷
          附之診斷證明書一紙、本票三張等為其論據。惟訊之被告丁○○、丙○○
          、戊○○、己○○、甲○○均堅決否認有何妨害自由犯行，被告丁○○辯
          稱：因當天是星期六，原本與其餘三人約好要去玩，因事先已與乙○○約
          好見面，他們才會跟伊去，且因丙○○與乙○○有親戚關係，想請他來協
          助處理，且因原借條期限已到，伊要乙○○另外給伊擔保，因此才帶三張
          本票前去，伊承認當時確有為債務之事與乙○○發生拉扯，但絕沒有強迫
          乙○○簽本票，也沒有不准他離開，更無強灌他喝酒，況他當時已有喝酒
          ，伊與丙○○等人並未妨害乙○○之行動自由等語，被告丙○○辯稱：伊
          純粹去幫忙解決債務事宜，且當時是最後一個才到，只跟乙○○提到欠錢
          要還，並沒有打他，不久警察就來了等語，而被告戊○○、己○○、施名
          國則均辯稱：伊等僅是到場而已，並未對乙○○做任何事，更沒有強灌他
          喝酒或不讓他走等詞。
    （三）經查，被害人乙○○固於警訊時指稱：係因丁○○將電動玩具機台招財貓
          強制寄放在伊工廠內，而伊玩招財貓電玩產生債務糾紛，總共欠丁○○十
          萬元，當時現場是丙○○叫伊簽的，但伊不簽，不料他們五人就聯手推打
          伊，要伊簽本票，並強灌伊喝酒，但伊始終都沒有簽立本票云云（見偵查
          卷第二十七頁背面、第二十八頁），惟於本院八十八年六月四日審理時即
          改口稱：「丁○○先來，後其餘三人接著進來，最後丙○○才來，當時有
          提到大概何時要還錢，因我無力償還，便與丁○○發生口角，進而拉扯互
          毆，至於其他的人是打我或勸架，我不記得，因我當時有喝酒，而那裡是
          我工作地點，他們當時是向我要債，並無強力不讓我離開，也沒拿本票要
          我簽或灌我米酒」等情，姑不論被害人乙○○前後歧異之指述，顯有瑕疵
          ，已甚難僅憑其瑕疵之證言，遽認被告五人有共同妨害自由之犯行，且依
          卷附被告未簽名之本票影本三紙及扣案之稻香米酒空瓶二只觀之，亦難予
          證明被告丁○○等人有何非法剝奪人之行動自由之情事，況衡以當時情狀
          ，被告丁○○等五人苟有妨害自由之犯意，則於雙方拉扯衝突後，被害人
          受有傷害且手無寸鐵時，當可持續強迫被害人簽立本票，從容為之，以遂
          其目的，乃竟捨此未為，而任由被害人報警處理，益見其五人確無妨害自
          由犯意。另被告丙○○與被害人有親戚關係，且被害人積欠被告丁○○之
          債務始終未還，而案發當時被害人確已有飲酒等情，亦為被害人所不否認
          ，今被告丁○○與被害人為債務之事一言不合，大打出手，自屬可能，而
          被告丙○○、戊○○、己○○、甲○○等人應僅係單純一同前往協助處理
          債務事宜，否則彼五人合力毆打被害人，衡諸常情被害人應遍體麟傷，豈
          會僅有上述之傷勢？從而被害人前後之指述，以本院審理時所言，較合乎
          情理而可採信。公訴人徒以被害人提出之驗傷診斷書及被告丁○○書寫之
          本票三紙、扣案之空酒瓶二只，即遽認被告五人有妨害自由之犯行云云，
          尚屬懸揣臆度，不足擷為被告不利之認定。故本件充其量純係被告丁○○
          與被害人乙○○間之債務糾葛，與妨害自由之刑責無涉，是被告丁○○、
          丙○○、戊○○、己○○、甲○○前開所辯各節，尚非虛妄，均堪予採信
          。此外，別查無其他積極證據足認被告五人有何妨害自由犯行，自不能徒
          憑被害人片面有瑕疵之指述，遽入人於罪，揆諸首揭說明，既不能證明被
          告丁○○等人此部分犯罪，即應均為無罪之諭知，以昭平允。
三、不受理部分：
    （一）按告訴乃論之罪，告訴人於第一審辯論終結前得撤回其告訴；又告訴經撤
          回者，法院應諭知不受理之判決，並得不經言詞辯論為之，刑事訴訟法第
          二百三十八條第一項、第三百零三條第三款、第三百零七條分別定有明文
          。
    （二）本件被告丁○○、丙○○、戊○○、己○○、甲○○五人上開行為，另經
          檢察官提起公訴，認渠等又涉犯刑法第二百七十七條第一項之傷害罪及第
          三百零六條第一項之侵入住居罪，各依同法第二百八十七條前段、第三百
          零八條第一項之規定，皆須告訴乃論，茲據告訴人乙○○於本院審理中，
          聲請撤回告訴，此有本院八十九年二月二十五日審判筆錄可稽，依照前開
          說明，本件被告丁○○、丙○○、戊○○、己○○、甲○○之傷害及侵入
          住居犯行，均應諭知不受理之判決，其中被告甲○○部分不經言詞辯論為
          之，以期適法。
四、被告甲○○經合法傳喚，無正當理由不到庭，本院認其妨害自由部分應諭知無罪
    之案件，爰不待其陳述逕行判決。
據上論斷，應依刑事訴訟法第三百零一條第一項、第三百零三條第三款、第三百零六
條、第三百零七條，判決如主文。
本案經檢察官何嘉仁到庭執行職務
中      華      民      國      八十九    年      三      月      十    日
                                      臺灣桃園地方法院刑事第二庭
                                          法  官  李  育  仁
右正本證明與原本無異。
如不服本判決，應於判決送達後十日內向本院提出上訴狀( 應附繕本 )，上訴於
臺灣高等法院。
                                          書記官  莊  怡  麗
中      華      民      國      八十九    年      三      月   二十三日


司法院資訊處製作；財團法人民間司法改革基金會備份。
